臺灣基隆地方法院民事裁定  
111年度消債清字第1號
聲  請  人  張淑媛  

代  理  人  徐嘉明律師（法扶律師）
上列當事人因消費者債務清理事件，聲請清算，本院裁定如下：
    主  文
債務人張淑媛自中華民國一百一十一年一月六日下午五時起開始
清算程序。
命司法事務官進行本件清算程序。
    理  由
一、按為使負債務之消費者得依消費者債務清理條例（下稱債清
    條例）所定程序清理債務，以調整其與債權人及其他利害關
    係人之權利義務關係，保障債權人之公平受償，謀求消費者
    經濟生活之更生及社會經濟之健全發展，特制定債清條例（
    參見債清條例第1 條）。次按債務人不能清償債務或有不能
    清償之虞者，得依債清條例所定更生或清算程序，清理其債
    務；債務人於法院裁定開始更生程序或許可和解或宣告破產
    前，得向法院聲請清算；債務人對於金融機構負債務者，在
    聲請更生或清算前，應向最大債權金融機構請求協商債務清
    償方案，或向其住、居所地之法院或鄉、鎮、市、區調解委
    員會聲請債務清理之調解；自債務人提出協商請求之翌日起
    ，逾30日不開始協商，或自開始協商之翌日起逾90日協商不
    成立，債務人得逕向法院聲請更生或清算，債清條例第3 條
    、第80條前段、第151 條第1 項、第153 條定有明文。而依
    債清條例第2 條第1 項、第2 項規定，債清條例所稱消費者
    ，指五年內未從事營業活動或從事營業額平均每月新臺幣（
    下同）200,000 元以下之小規模營業活動之自然人。準此，
    五年內未從事營業活動或從事營業額平均每月200,000 元以
    下之小規模營業活動之自然人，倘有不能清償債務或有不能
    清償債務之虞，且客觀上並無濫用更生或清算程序之情事者
    ，自應使其藉由債清條例所定程序清理債務。第按法院開始
    清算程序之裁定，應載明其年、月、日、時，並即時發生效
    力；法院裁定開始清算程序後，得命司法事務官進行清算程
    序。債清條例第83條第1 項、第16條第1 項前段亦有明定。
    又依債清條例第85條第1 項規定，債務人之財產不敷清償清
    算程序之費用時，法院應裁定開始清算程序，並同時終止清
    算程序。
二、聲請意旨略以：聲請人即債務人前固曾向本院聲請債務清理
    之調解（本院110年度司消債調字第105號），惟因聲請人無
    力負擔債權人提供之還款條件，故而與債權人協商不成，爰
    依法向本院聲請清算等語。
三、經查：
  ㈠聲請人主張其雖曾向本院聲請債務清理之調解，然因聲請人
    無力負擔債權人提供之還款條件，故而與債權人協商不成等
    情節，業經本院依職權調取本院110年度司消債調字第105號
    卷核閱無訛，堪信聲請人關此主張俱為真實。從而，本件聲
    請首即核與債清條例第2條第1項、第3條、第80條前段、第1
    51條之程序要件相符。
  ㈡其次，本件聲請人無擔保或無優先權之債務已達30,350,587
    元，此有財團法人金融聯合徵信中心當事人綜合信用報告─
    債務清理條例前置協商專用債權人清冊為憑。又聲請人名下
    財產雖有土地一筆，然持分不多，面積不大，縱經變賣亦不
    足清償上開債務。而聲請人自陳其於107年11月至110年10月
    每月收入為34,000元，茲本院審酌聲請人提出之108、109年
    度綜合所得稅各類所得資料清單，認聲請人並無低報其所得
    之情事。基此，考量債清條例第64條之2第1項規定，「債務
    人必要生活費用，以最近一年衛生福利部或直轄市政府所公
    告當地區每人每月最低生活費一點二倍定之」，而衛生福利
    部公告之110年度臺灣省（含基隆市）每人每月最低生活費
    則為13,288元，故可推知，債務人每月必要生活費用應為15
    ,946元（計算式：13,288元×1.2倍＝15,946 元，小數點以下
    四捨五入）。另參以聲請人尚須扶養其配偶，業據聲請人提
    出戶籍謄本為證，可知聲請人每月所需支出之扶養費為15,9
    46元。從而，聲請人每月之必要性支出應為31,892元（計算
    式：15,946元＋15,946元＝31,892元）。是於扣除聲請人每月
    必要性支出31,892元以後，聲請人每月至多僅能清償2,108
    元（計算式：34,000元－31,892元＝2,108元），就令暫置迄
    今仍不斷衍生累增之利息數額不論，單就30,350,587元之債
    權核算，聲請人至少必須「14398個月即1200年」方能清償
    完畢（計算式：30,350,587元÷2,108元＝14398，小數點以下
    無條件進位），可知上開債務，客觀上已非生請人之餘生所
    能負荷，互核勾稽上情以觀，堪認聲請人客觀上確有不能清
    償債務之虞，而有藉助清算制度調整其與債權人間之權利義
    務關係俾重建其經濟生活之必要。
四、綜上所述，聲請人為五年內俱未從事營業活動之一般消費者
    ，復未經法院裁定開始更生程序、許可和解或宣告破產，且
    曾向本院聲請債務清理之調解（本院110年度司消債調字第1
    05號），惟因聲請人無力負擔債權人提供之還款條件，故而
    與債權人協商不成，此外，衡諸聲請人目前之全部收支暨其
    財產狀況，聲請人已不能維持人性尊嚴之最低生活條件，而
    有不能清償債務之虞，兼之本件查無債清條例第6條第3項、
    第8條或第82條所定應駁回清算聲請之事由存在，則債務人
    聲請清算，自屬有據，並應准許。
五、末以，聲請人客觀上雖有不能清償債務之虞，然衡諸本件清
    算程序之規模，聲請人之財產應尚足敷清算程序費用之清償
    ，為期兼顧整體債權人之利益，爰命司法事務官進行本件清
    算程序如主文第二項之所示。
六、依債清條例第83條第1 項、第16條第1 項，裁定如主文。
中　　華　　民　　國　　111 　年　　1 　　月　　5 　　日
                  民事庭法  官  周裕暐
以上正本係照原本作成。
本件裁定不得抗告。
中　　華　　民　　國　　111 　年　　1 　　月　　6 　　日
                        書記官  謝佳妮